【裁判字號】    89,訴,4006
【裁判日期】    901031
【裁判案由】    新型專利異議
【裁判全文】
臺北高等行政法院判決                            八十九年度訴字第四○○六號
                              .
    原      告  甲○○
    訴訟代理人  王雲平  律師
                樊貞松  律師
    右  一  人
    複 代 理人  乙○○  律師
    被      告  經濟部智慧財產局
    代  表  人  陳明邦（局長）
    訴訟代理人  丁○○
    參  加  人  丙○○
    訴訟代理人  戊○○
右當事人間因新型專利異議事件，原告不服經濟部中華民國八十九年十一月九日經（
八九）訴第00000000號訴願決定，提起行政訴訟；並經本院裁定命參加人參
加訴訟。本院判決如左：
    主  文
原告之訴駁回。
訴訟費用由原告負擔。
    事  實
一、事實概要：
  Ａ、本案參加人丙○○前於民國（下同）八十六年六月十六日以「水槽之固定框架
      改良結構」向中央標準局（八十八年一月二十六日改制為智慧財產局）申請新
      型專利，經該局編為第00000000號審查，准予專利，並對外公告。
  Ｂ、原告則於公告期間內之八十七年八月五日對上開審定專利提起異議，主張前開
      審定專利有違專利法第一百零五條準用第二十二條第三項（專利說明書，除應
      載明申請專利範圍外，並應載明有關之先前技術、發明之目的、技術內容、特
      點及功效，使熟習該項技術者能瞭解其內容並可據以實施），第九十八條第一
      項第一款（新型專利申請前已見於刊物或已公開使用者）、第二款（有相同之
      發明或新型申請在先並經核准專利者）及第二項（運用申請前既有之技術或知
      識，而為熟習該項技術者所能輕易完成）之規定，不符新型專利要件。
  Ｃ、被告則為異議不成立之審定，而拒絕了原告所請、對參加人之前開新型作成撤
      銷專利權行政處分之請求。
  Ｄ、原告不服，提起訴願亦經經濟部以八十九年十一月九日經（八九）訴第000
      00000號訴願決定書駁回其訴願，乃提起本件行政訴訟。
二、兩造（含參加人）聲明：
  Ａ、原告之聲明：
    １、求為判決撤銷原處分、訴願決定。
    ２、命被告機關為異議成立之行政處分。
  Ｂ、被告及參加人之聲明：
      求為判決駁回原告之訴。
三、兩造之爭點：
  Ａ、原告主張之理由：
    １、訴願決定之駁回理由：
      ａ、新型專利之判定係以物品之空間型態為準，並無須在原理上完全創新，依
          首揭專利法第九十七條暨第九十八條第一項規定，凡對物品之形狀、構造
          或裝置之創作或改良，而可供產業上利用者，即得依法申請取得新型專利
          。
      ｂ、本件系爭案與引證一雖均為水槽框架之改良結構，惟二者之形狀及構造特
          徵並不相同，業經原處分論明，茲不贅述。
      ｃ、又系爭案之前、後連接件具極方便之組合性；而前置護板底部所設之凸片
          與固設於牆上之夾片間具有極佳之嵌制性，可防止受外力而移位，確保固
          定框架之穩定性。
      ｄ、另於兩側框條之一外側上設有一對向外凸出之ㄩ型滑軌，與內側上、下設
          有一對卡鉤之置物架相對配合嵌套定位，可方便相關連物品之取用。亦即
          ，系爭案水槽固定框架之製造組合更為方便迅速且適用範圍更為廣泛，具
          有產品規格化與材積小型化之增進功效，引證一尚難證明系爭案係熟習該
          項技術者所能輕易完成者，自難謂系爭案不符新型專利要件。
      ｅ、又引證二之前中央標準局鑑定報告書係就引證一與送鑑定樣品相互比較論
          述，該鑑定樣品是否係依系爭案之結構特徵所製造者，並無任何證據資料
          可稽，訴願人逕指引證二之鑑定報告書可證系爭案與引證一之結構特徵及
          功效相同，純屬其個人主觀認定，核無可採。
    ２、訴願決定及原處分認定系專利審定與引證一、二結構特徵及功效不同，乃有
        違誤，其理由：
      ａ、系爭專利審定之結構特徵：
          系爭案係為一種水槽之固定框架改良結構，係包括：二對前、後連接件１
          、１’、２、２’，係其橫斷面概呈ㄈ形及其縱斷面概呈二形之塑膠塊體
          ，在其雙瑞凸設有直向及橫向垂直相交之插接部１１、１１’、２１、２
          １’，另其交接端角處設有略環凸之嵌止部１２、１２’、２２、２２’
          ，並於其底側亦垂直向下延設有凸出之插接部１３、１３’、２３、２３
          ’，並於該前連接件之前緣上凸設有一短牆１４、１４’；前置護板３，
          係以金屬板一體彎折成型，在其雙端連設有凹形槽孔３１，乃其前緣亦向
          上凸設有一短牆３２，且前緣之底部向下延伸一凸片３３：若干框條４，
          係以金屬中空管製成，在其雙瑞亦連設有凹形槽孔４１，並於其中一框條
          ４之外側面設有一對向外反向凸出之口形滑軌４２、４２’；置物架５，
          係為一縱斷面概呈二形之長條體，並於其開口內側上、下延設有一對向之
          卡鉤５１、５１’，乃其端面上開設有槽孔５２；以及夾片６，係為一橫
          長形金屬板，其雙側上設有若干螺孔６１，並於其中段處設有一水平凸起
          部６２；藉由上述元件之組合，將前述前連接件１、１’之橫向插接部１
          、１’，套入前述前置護板３雙端之凹形槽孔３１內，乃其直向插接部１
          １、１１，則分別套入前述框條４前端之凹形槽孔４１內，再使前述該對
          後連接件２、２’之直向插接部２１、２１’套入前述框條４之凹形槽孔
          ４’內，進而使前述一框條４之雙端凹形槽孔４１置入前述該對後連接件
          ２、２，之橫向插接部２１、２１’間，而可構成一四邊平行之框體，以
          可將一水槽８套置於其上定位者。
      ｂ、引證一之結構特徵：
          引證一係為第00000000號「洗滌槽之安裝架結構改良」新型專利
          案，於該引證一中揭露有系爭案水槽之固定框架結構，如引證一之申請專
          利範圍及圖式第１圖、第２圖、第３圖所揭示，引證一係為一種洗滌槽之
          安裝架結構改良，其係由連結座３及桁桿４構成，其連結座３，亦係於一
          約呈方形之板體３０下側和兩側，分設有一插筒３１和二插榫３２構成，
          改良特徵在於：其連結座３係改良於其板體３０之外側邊緣，向上延伸設
          置有倒”Ｌ”形含緣３３，俾含承固定洗滌槽２之用; 其桁桿４，係由其
          管體４０一側，向上延伸設置有倒”Ｌ”形含緣４１構成之桿體，俾插裝
          在連結座３之插榫３２上，同作含承固定洗滌槽２之用者。
      ｃ、系爭案與引證一相較，兩案具有相同之處如下：
        I、系爭案之二對前、後連接件１、１’、２、２’係其橫斷面概呈Ｌ形及
            其縱斷面概呈ㄈ形之塑膠塊體，在其雙瑞凸設有直向及橫向垂直相交之
            插接部１１、１１’、２１、２１’，乃其交接端角處設有略環凸之嵌
            止部１２、１２’、２２、２２’，並於其底側亦垂直向下延設有凸出
            之插接部１３、１３’、２３、２３’；可對應於引證一之四連結座３
            ，其橫斷面概呈Ｌ形及其縱斷面概呈方形之塑膠塊體，在其雙端凸設有
            直向及橫向垂直相交之插榫３２，乃其交接端角處設有略環凸之板體３
            ０，並於其底側亦垂直向下延設有凸出之插筒３１。
        II、系爭案之前置護板３，在其雙端連設有凹形槽孔３１，若干框條４，係
            以金屬中空管製成，在其雙端亦連設有凹形槽孔４１；已可對應於引證
            一之桁桿４，在其雙端連設有方形槽孔（未標號）。
        III、系爭案之前連接件１、１’之橫向插接部１１、１１’套入前置護板３
            雙端之凹形槽孔３１內，直向插接部１１、１１’分別套入框條４前端
            之凹形槽孔４１內，再使該對後連接件２、２’之直向插接部２１、２
            １’套入框條４之凹形槽孔４１內，進而使一框條４之雙端凹形槽孔４
            １置入該對後連接件２、２’之橫向插接部２１、２１’間，而可構成
            一四邊平行之框體，以了將一水槽８套置於其上定位；已可對應於引證
            案之四連結座３橫向及直向插榫３２套入四桁桿４之方形槽孔，而可構
            成一四邊平行之框體，以可將一洗滌槽２套置於其上定位。
      ｄ、系爭專利審定與引證一之主要結構特徵皆屬相同：
        I、綜觀以上比較可知，系爭案之主要構造特徵已揭露於引證一，雖然引證
            一並未揭露有系爭案之前連接件之短牆１４、１４’、前置護板３之短
            牆３２、凸片３３、框條４之ㄩ形滑軌４２、４２’、置物架５及夾片
            ６等構造，但該等附設於水槽之固定框架上的構件，並非系爭案訴求之
            標的，且為熟習該項技術者所能輕易完成且未能增進功效，系爭案水槽
            之固定框架結構主要訴求標的係在於前、後連接件１、１’、２、２’
            與前置護板３、框條４相互插裝組合的構造，並據以達到各組件可自行
            組裝或拆解成小體積，以減少其輸送體積之目的。
        II、惟，系爭案之該等構造已揭露於引證一中，且兩者原理、功效完全相同
            ，乃於引證一專利說明書第（４）頁第九行中亦述及「本創作之目的，
            在提供一種安裝迅速、更利且穩固‧‧‧洗滌槽之安裝架結構。」，尤
            其值得一提的是引證一之四連結座與系爭案之前、後連接件一樣，同樣
            可達到「具極方便之組合性‧‧‧製造更為方便迅速且適用範圍更為廣
            泛，具有產品規格化與材積小型化」的功效。
        III、再者，一般水槽在使用時亦可藉由適當的固定裝置予以固定，以確保框
            架之穩定性，系爭案於前置板底部新設之凸片與固設於牆上之夾片間具
            有嵌制性，亦屬畫蛇添足之作，且系爭案於兩側框條之一外側上設有一
            對向外凸出之ㄩ型滑軌，與內側上、下設有一對卡鉤之置物架相對配合
            嵌套定位，可方便相關連物品之取用。此種卡扣技術亦屬習知技術的簡
            易轉用。
        Ⅳ、綜就其原理、目的、功效等整體觀察，系爭案與引證一皆相同，顯然系
            爭案係運用申請前既有之技術及知識，而為熟習該項技術者所能輕易完
            成且未能增進功效。
      ｅ、由引證二之設計特徵更足以證明系爭按並不具備進步性，其理由如下：
        I、另外引證二係為參加人丙○○的父親戊○○，因於八十三年起製造引證
            一之洗滌槽之安裝架，而被「台灣板橋地方法院」判決侵害引證一之專
            利權的相關資料。
        II、由引證二之「經濟部中央標準局」所出具的鑑定報告中述及：「第00
            000000號「洗滌槽之安裝架結構改良」專利案依其申請專利範圍
            所載，主要由連結度及桁桿構成，其連結座亦係於一約呈方形之板盤下
            側和兩側，分設有一插筒和二插榫構成，其改良特徵在於：其連結座係
            改良於其板體之外側邊緣，向上延伸設置有倒「Ｌ」形含緣，俾含承固
            定洗滌槽之用；其桁桿，係由其管體一側，向上延伸設置有倒「Ｌ」形
            含緣構成之桿體，俾插裝在連結度之插榫上，同作含承固定洗滌槽之用
            者‧‧‧所標示有『仿冒品之樣品』，其連結座之下側和兩側分設有一
            插筒和二插榫構成，其外側及頂緣形成有倒「Ｌ」形含緣；其桁桿之一
            例設置有倒「Ｌ」形含榫上，且連結度及桁桿之倒「Ｌ」形含緣係含承
            固定洗滌槽者，與專利案之結構特徵及功效相同，雖樣品連結度與桁桿
            之插裝結構與專利案之對應部分有所差異，惟該部分並非專利案之創作
            特徵，故樣品與專利案實質相同云云。」
        III、另由引證二之鑑定報告可證「連結座（前、後連接件）之下側和兩側分
            設有一插筒（插接部）和二插榫（插接部）構成，其外側及頂緣形成有
            例「Ｌ」形含緣（凹形槽孔上半部之倒Ｌ體）：其桁桿（前置護板及框
            條）之一側設置有倒「Ｌ」形含緣（凹形槽孔上半部之倒Ｌ體），其桁
            桿（前置護板及框條）插裝在連結座（前、後連接件）之插榫（插接部
            ）上，且連結座（前、後連接件）及桁桿（前置護板及框條）之倒「Ｌ
            」形含緣係含承固定洗滌槽（即水槽）」等構造係屬習知技術，而系爭
            案僅係針對該習知技術作等效的應用，縱使二者之形狀及構造略有不同
            ，但系爭案與引證一、二不同之處只是習知技術簡易的轉用，並未具明
            顯創作特點，且不具有功效增進，已不具進步性。
  Ｂ、被告主張之理由：
    １、原告起訴之主張：
        起訴理由主要係謂系爭案構造已揭露於引證一（異議附件三、四）中，且兩
        者原理、功效完全相同。又稱引證二（異議附件五）與系爭案二者之形狀及
        構造略有不同，但只是習知技術之轉用，不具功效增進，不具進步性云云。
    ２、被告就原告主張之答辯：
      ａ、惟查系爭案前置護板端連設有凹形槽孔，且前緣上分別設有向上凸設有一
          短牆及向下延伸之凸片，以及在雙端設有凹槽孔之框條之形狀構造，確與
          引證一桁桿上設有向上延伸呈Ｌ形含緣者不同，系爭案在前置護板與框相
          接處設有前連接件，而且框條與另一框條相接處設有後連接件，該案前、
          後接件之斷面係分別呈Ｌ形及其縱斷面概呈匚形，與引證一在桁桿相接處
          設有呈方形連接座，且在外側緣設有向上延伸且呈倒Ｌ形之含緣相較，兩
          者形狀不同。
      ｂ、又系爭案之雙端凸設有與前置護板及框條凹形槽孔配合之插接部，另其交
          接端角處設有略環凸之嵌止部，並於其底側亦垂直向下延設有凸出之插接
          部，且於該前連接件之前緣上凸設有一短牆，此與引證一之連結座下側及
          兩側分設有插筒及二插桿之構造不相同。故系爭案之申請專利範圍之形狀
          、構造、裝置與引證一予以分析比較結果，兩者並不相同，其原理亦不盡
          相同。
      ｃ、又查系爭案之前、後連接件具極方便之組合性，其前置護板底部所設之凸
          片與牆上固設之夾片間具極佳之嵌制性，可確保固定框架穩定性，又可防
          止受外力而移位，當配合物架之一使組合時，可於雙側框條之外側上設一
          向外凸出之Ｕ型滑軌與相對配合內側上設有卡鉤之置物架嵌套定位，方便
          相關連物品之取用。系爭案水槽固定框架之製造組合更多、方便迅速，適
          用範圍更為廣泛，且增進產品規格與材積小型化，具增進功效，故具進步
          性。
      ｄ、另查引證二係台灣板橋地方法院針對戊○○所製造之洗滌槽樣品是否侵害
          引證一之判決決定及前中央標準局鑑定報告，該引證二並未說明系爭案與
          引證一之關係，鑑定報告亦未指出鑑定樣品是否依系爭案之申請專利範圍
          所製造，自不能據以認系爭案為習知技術之等效應用。
  Ｃ、參加人主張之理由：
    １、與被告之理由大體相同。
    ２、另稱系爭案水槽固定框架之製造組合更為方便且適用範圍更為廣泛，如可置
        放陽台，另系爭案之設計可以防止割到手。且在創作結構方面，參加人是雙
        凹型的，與原告的平面設計不同，故系爭案放置砧板、滴水盤等較不會滑落
        。
    理  由
壹、新型專利基本三要件之具體內容：
一、按依專利法第九十七條之規定；「稱新型者，謂對物品之形狀、構造或裝置之創
    作或改良」。再參酌專利法第十九條之規定，足以明瞭所謂之「新型」乃係，「
    利用自然法則之技術思想，且具體地表現於物品之空間型態上」（亦即「新型」
    係佔據有一定空間的物品實體，為其形狀、構造或裝置上的具體創作或改良，並
    非僅屬抽象的技術思想或觀念）。
  二、又依專利法第九十八條第一、二項之規定，新型如欲取得專利權者，必須符合
      以下三項要件，即
    Ａ、產業上利用性：
      １、意義：
          即新型須可供產業上利用。此處所謂之「產業」，依據一般之共識，是指
          廣義的產業而言，故包含工業、礦業、農業、林業、漁業、水產業、畜牧
          業，輔助產業性之運輸業、交通業等等。
      ２、法律上之具體規定：
          即專利法第九十八條第一項所規定，「凡可供產業上利用」之新型。
    Ｂ、新穎性：
      １、意義：
          所謂新穎性者，乃指新型在申請專利前從未被公開，因而從未被公眾所知
          或使用過之情形而言。
      ２、新型不具新穎性之情事（即專利法第九十八條第一項第一款至第三款之規
          定）：
        ａ、申請前已見於刊物或已公開使用者。
        ｂ、有相同之發明或新型申請在先並經核准專利者（申請在先之新型，雖然
            實際上尚未公開，但以法律律擬制之手段，「視為」已公開）。
        ｃ、申請前已陳列於展覽會者。
      ３、例外不喪失新穎性之情形（規定於專利法第九十八條第一項第一款及第三
          款但書）：
        ａ、因研究、實驗而發表或使用，於發表或使用之日起六個月內申請專利者
            。
        ｂ、陳列於政府主辦或認可之展覽會，於展覽之日起六個月內申請專利者。
      ４、新穎性之比較判斷方式：
        ａ、有關申請專利之新型，其新穎性判斷過程，除非是申請專利之新型在申
            請前自行公開，不然一定會有做為比對基礎之引證資料，而引證資料之
            種類可以做以下之分類：
          I、國內外另案已取得專利、並對外公開之發明案或新型案。
          II、在國內外市場上實際公開使用、而與申請案本身具有同一技術內容之
              產品。
        ｂ、在比較申請案與引證案，以判斷申請案有無新穎性時，有二大要項：
          I、二者之「技術內容」是否同一，所謂「技術內容」同一，又可分為：
            (1)、創作目的同一（即欲解決之課題同一）。
            (2)、構造（包括採行之技術手段與作用）同一。
            (3)、功能（即創造或增進之效果內容）同一。
          II、引證資料所揭示之技術內容公開在申請案之申請日（或優先權日）之
              前。
        ｃ、又申請案與引證資料只要有些微之不同，且此等不同並非可由熟習該項
            技術者所直接推導者，申請案之新穎性即得確認。換言之，申請專利之
            新型，其新穎性比較易獲肯認。
    Ｃ、進步性：
      １、意義：
        ａ、係指申請專利之新型，運用申請當日之前既有之技術或知識。以完成其
            創作或改良之新型，必須該新型非為熟習該項技術者之一般技術知識所
            能輕易完成，具有比既有技術或知識增進功效、或具有新功效者。
        ｂ、新穎性與進步性係不同的基本要件。申請專利之新型與申請當日之前既
            有之技術或知識若有差異時，即有新穎性，〝有無進步性〞之問題，僅
            於有新穎性之情形下，始會產生。
      ２、法律上之具體規定：
          即專利法第九十八條第二項所規定：「新型係運用申請前既有之技術或知
          識，而為熟習該項技術者所能輕易完成且未能增進功效時，雖無前項所列
          情事，仍不得依專利法申請取得新型專利」。
貳、兩造爭執之要點：
  一、本案參加人之「水槽之固定框架改良結構」申請案（下稱系爭案，其結構組合
      如附圖一）係於八十六年六月十六日提出。
  二、原告則引用以下之證據資料，主張上開申請案不具新穎性及進步性。
    Ａ、八十二年十月十一日審定公告之第00000000號「洗滌槽之安裝架結
        構改良」新型專利做為引證資料（下稱引證案一，其結構組合如附圖二）。
        此項資料用以證明參加人之系爭案不具新穎性及進步性。
    Ｂ、參加人之父戊○○，因於八十三年起製造引證一之洗滌槽之安裝架，侵害引
        證一之專利權，而經台灣板橋地方法院以八十六年度易字第五八七五號判決
        有期徒刑五月時，在該刑案中，由被告前身中央標準局所於八十六年六月十
        九日發文之（八六）台專（判）０二００二字第一二三八二一號函（內容之
        引證案一與專利仿冒品之比較）。又由於此項仿冒品與參加人之本件新型專
        利構造不同，故此項資料僅用以揭示「習知技術」之內涵，來證明參加人之
        系爭案不具進步性，而與新穎性之判斷無涉。
參、本院之判斷：
  一、有關新穎性之判斷部分：
    Ａ、按如果是引用其他先申請並經核准專利之新型案所記載之技術內容，用來否
        定申請專利新型之新穎性時，必須引證案與系爭案之技術內容完全同一，或
        者二者雖有極小之差異，但熟習該項技術者能從引證案直接推導出系爭案者
        。因此申請專利之新型在新穎性的認定上均較寬鬆，只要引證案與系爭案在
        創作目的、構造與功能中任何一項有所不同，新穎性即獲肯認，至於能否取
        得專利權，則於「進步性」之判斷再行檢討。
    Ｂ、而在本案中，將系爭案與引證案一相比較：
      １、至少在構件之數量上，二者即有不同，引證案之元件僅有「連結座」與「
          桁桿」二件。而系爭案之元件至少多出前置護板、置物架，又前、後連接
          件（相當於引證案之「連結座」）式樣亦不相同，二者之元件即已不同。
      ２、單由此點即可判斷，二者之技術內容並不同一，何況元件本身之構造及其
          連接方式也不相同，在系爭案中前後連接件之交接端角處均有環凸之崁止
          部、且框條與連接件之連結方式也與引證案不同。更可見技術內容之差異
          性。
      ３、就此原告雖謂二者之主要構造特徵及其原理、功效完全相同，因此二者之
          技術內容同一云云。但原告也同時自承引證案一中並未揭露有系爭案之前
          連接件之短牆、前置護板之短牆、凸片、框條之ㄩ形滑軌、置物架及夾片
          等構造，單由此點即可肯認，相對於原告之引證案一而言，參加人系爭案
          應具新穎性。
    Ｃ、且原告在本院審理中自承其有關系爭案不具新穎性之主張，理由較為薄弱等
        情，由此觀之，原告有關系爭案新穎性判斷之主張，顯非可採。
  二、有關進步性之判斷部分：
    Ａ、系爭案與引證案一之比較：
      １、按在新型專利中，相對於發明專利而言，其要求之創作高度顯然不如發明
          專利一般。而二者在進步性之判斷上亦有不同，如果比較專利法第二十條
          第二項有關發明專利之進步性要求與專利法第九十八條第二項之進步性要
          求，明顯可見二者有以下之區別：
        ａ、在發明案件，只要「發明」係「運用申請前既有之技術或知識，而為熟
            習該項技術者所能輕易完成」者，即無法取得發明專利。換言之，因不
            具進步性而不予發明專利之消極構成要件要素僅有二項，一為「運用申
            請前既有之技術或知識」，一為「熟習該項技術者所能輕易完成」。
        ｂ、而在新型案件，要認定新型不具進步性，必須同時滿足三項構成要件要
            素，即「運用申請前既有之技術或知識」，「熟習該項技術者所能輕易
            完成」，「未能增進功效」。此時只要申請專利之新型能增進舊有技術
            內容所沒有之功效，其進步性即得確定。因此相對於發明專利，新型專
            利之進步性顯然是比較容易獲得肯認。換言之，申請專利之新型，如果
            能產生某一新功效或具有增進新型之某種功效時，即應認為「非屬熟習
            該項技術者所能輕易完成」。
      ２、在本案中，經比較後附之附圖一、二後，本院認為：
        ａ、從技術內容之使用功能言之：
          I、系爭案相較予引證案，其前置護板底部所設之凸片與牆上固設之夾片
              間具極佳之嵌制性，可確保固定框架穩定性，又可防止受外力而移位
              。比引證案無法固定水槽位置而言，顯有使用功效上之增進。
          II、系爭案如配合物架之一使組合時，可於雙側框條之外側上設一向外凸
              出之Ｕ型滑軌與相對配合內側上設有卡鉤之置物架嵌套定位，方便相
              關連物品之取用，此點亦有使用功效上之增進。
        ｂ、從技術內容成品之組裝功能言之：
          I、系爭案水槽固定框架之元件多、可將成品分解成多數之元件，再予以
              組合，相較於引證案一，能在使用效果提昇之前提下，於製造上過程
              中比較方便及迅速，並能增進產品之規格化與材積之小型化，有組裝
              功效上之增進。
          II、另外在組裝上，系爭案之前後連件與框條連接之位置（即前後連接件
              之交接端角處）均有環凸之崁止部，能使二者連接之效果更好，因此
              具有組裝功效上之增進。
        ｃ、總結以上之說明，本件參加人之系爭案，相較於引證案，有功效上之增
            進功效，亦非熟習該項技術者所能輕易完成，故具進步性。
      ３、對此原告雖爭執稱：
        ａ、以上使用功效之增進部分，與洗滌槽安裝之訴求目標無關，而且此等功
            能之添加均屬習知技術之簡易轉用，為「運用申請前既有之技術或知識
            ，而為熟習該項技術者所能輕易完成者」，故不具有進步性。
        ｂ、另在組裝功能上，原告引證案一也一樣能達成製造便利及產品之規格化
            與材積之小型化之要求，依此而言，參加人之系爭案亦無進步性可言。
      ４、惟查：
        ａ、新型專利權之賦與以具有產業上之利用性為必要，因此新型專利之技術
            內容，也以能供實際使用為必要，因此功效之增進當然要考慮到專利產
            品使用者之便利性。而水槽之固定能便利使用者取水，確保水龍頭流出
            之水流不致意外流至地面。另外水槽旁之置物架也能增進使用上之便利
            ，此等使用上便利之功效不能謂與洗滌槽安裝之訴求全面無關。又參加
            人系爭案之前置護板底部設計方式，亦非習知洗滌槽安裝技術者所能輕
            易思及，故難謂系爭案可以借由引證案所揭示之技術內容而輕易完成其
            使用效能上之增進。
        ｂ、另外有關組裝效能之增進部分，認定系爭案具有製造便利與產品規格化
            、材積小型化之功能增進，乃因為其與引證案一相比，能在使用效能有
            所提昇之情況下，而安裝之便捷性仍不受影響，所以才有效率之增進可
            言，原告對此似有誤會。何況系爭案還有組裝上連結效果較好之效果，
            其進步性更不容否認。
    Ｂ、系爭案與引證案二之比較：
      １、按引證案二之證據資料本身是針對戊○○所仿冒之洗滌槽樣品與引證案一
          做比較，認定仿冒品與引證案一之實質相同而已。則戊○○製作之仿冒品
          所揭露之技術內容應與引證案一相同。如果系爭案相對於引證案一，已被
          認定具進步性，則在與引證案二為比較時，其結論亦無二致。
      ２、如果原告認為上開仿冒品所揭露之技術內容有超越引證案一所揭露之範圍
          者，應由其具體指明。但原告並未為此等主張，則其空言稱引證二已揭露
          之習知技術，足以判定參加人之系爭案不具進步性云云，自非可採。
    Ｃ、又雖然在進步性之判斷上，容許將二個引證資料予以相互組合，做為判斷之
        基礎。不過依前所述，引證案一、二所揭露之技術內容相同，故在本案中並
        無將引證案一、二予以組合再行比較之必要。
  三、至於原告於本院言詞辯論時所提出之新引證案（即申請專利案號000000
      00號）用以證明系爭案之前護板部分屬習知技術一節，則依專利法第一百零
      二條第二項之規定（異議人補提理由及證據，應自異議之日起一個月內為之）
      ，其在本院審理階段已不得再引用其他之舊有習知技術內容據為異議理由，更
      不能就此等新主張之事實，提出新的證據資料，是以原告此部分之事實主張及
      其證據資料，本院無從審酌，亦附此明之。
肆、綜上所述，本件原處分駁回原告之異議申請，於法並無不合，訴願決定予以維持
    亦無違誤，原告訴請併予撤銷，並請求命被告另為異議成立之處分，於法無據，
    應予駁回。
據上論結，本件原告之訴為無理由，爰依行政訴訟法第九十八條第三項前段，判決如
主文。
中    華    民    國      九十      年      十        月    三十一      日
                                  臺北高等行政法院  第五庭
                                            審判長  法  官  姜素娥
                                                    法  官  林文舟
                                                    法  官  帥嘉寶
右為正本係照原本作成。
如不服本判決，應於送達後二十日內，向本院提出上訴狀並表明上訴理由，如於本判
決宣示後送達前提起上訴者，應於判決送達後二十日內補提上訴理由書（須按他造人
數附繕本）。
中    華    民    國      九十      年      十        月    三十一      日
                                                    書記官  林麗美


司法院資訊處製作；財團法人民間司法改革基金會備份。
